臺灣桃園地方法院刑事判決　　　　　　 96年度交易字第199號
公　訴　人　台灣桃園地方法院檢察署檢察官
被　　　告　甲○○
　　　　　　　　　　（現在台灣桃園監獄執行中）
上列被告因公共危險案件，經檢察官提起公訴（96年度偵字第
4942、62 86號），本院裁定改依簡式審判程序，茲判決如下：
    主  文
甲○○服用酒類，不能安全駕駛動力交通工具而駕駛，累犯，處
有期徒刑柒月。又服用酒類，不能安全駕駛動力交通工具而駕駛
，累犯，處有期徒刑柒月。應執行有期徒刑壹年壹月。
    事  實
一、甲○○前曾於民國93年間因傷害案件，經本院以93年度簡上
    字第186 號判決判處有期徒刑3 月確定，於94年10月22日執
    行完畢（構成累犯）；同年間因公共危險案件，經本院以93
    年度壢交簡字第42號判決判處罰金銀元15,000元確定，於93
    年12月23日易科罰金執行完畢；於95年間復因公共危險案件
    ，經本院以95年度壢交簡字第1825號判決判處拘役50日確定
    ；同年再因公共危險案件，經本院以96年度簡字第143 號判
    決判處有期徒刑4 月。詎猶不知警惕，明知服用酒類後，其
    吐氣所含酒精成分超過每公升0.25毫克以上者，不得駕駛動
    力交通工具，而飲酒後導致其注意力減低、反應能力變慢，
    若仍駕車行駛於道路上，隨時有致他人死、傷之危險，竟分
    別：
（一）於96年1 月26日下午4 時許在桃園縣八德市○○路某香腸
      攤飲用高粱酒1 小瓶，已達不能安全駕駛動力交通工具之
      程度，仍於飲酒後駕駛動力交通工具車號HRK-556 號重型
      機車，嗣於同日晚間6 時15分許，在桃園縣八德市○○路
      與新興路路口，遭警攔查並於同日晚間6 時25分許對其施
      以呼氣酒精濃度測試，已達每公升1.28毫克。
（二）於96年2 月1 日下午5 時30分許在桃園縣八德市○○路某
      香腸攤飲用高粱酒近1 瓶，已達不能安全駕駛動力交通工
      具之程度，仍於飲酒後駕駛動力交通工具車號HRK-556 號
      重型機車，嗣於同日晚間6 時59分許，在桃園縣八德市○
      ○路○ 段與興豐路路口，遭警攔查並當場對其施以呼氣酒
      精濃度測試，已達每公升1.41毫克。
二、案經桃園縣政府警察局八德分局報請台灣桃園地方法院檢察
    署檢察官偵查起訴。
    理  由
一、按刑事訴訟法第273 條之1 第1 項規定除被告所犯為死刑、
    無期徒刑、最輕本刑為3 年以上有期徒刑之罪或高等法院管
    轄第一審案件者外，於審判期日前之程序進行中，被告先就
    被訴事實為有罪之陳述時，審判長得告知被告簡式審判程序
    之旨，並聽取當事人、代理人、辯護人及輔佐人之意見後，
    裁定進行簡式審判程序。經查，本件被告甲○○被訴公共危
    險案件，非前開不得進行簡式審判程序之案件，經被告於本
    院審理時就被訴事實為有罪之陳述，且經本院告知被告簡式
    審判程序之旨，聽取被告及檢察官之意見後，爰依上開刑事
    訴訟法第273 條之1 第1 項之規定，當庭裁定改依簡式審判
    程序審判之，合先敘明。
二、上揭犯罪事實，業據被告甲○○於本院審理時坦承不諱，而
    依照交通部運輸研究所79年8 月對駕駛人行為之研究（酒醉
    駕車對駕駛行為之分析研究）指出，吐氣每公升酒精含量0.
    25毫克等於血液中酒精濃度（Blood Alcohol Concentratio
    n ，簡稱BAC） 百分之0.05（亦即每100 毫升血液中含50毫
    克酒精），而（一）BAC 到達百分之0.03至百分之0.05時，
    對駕駛能力之影響為：多數駕駛人心境逐漸變幻不定、視覺
    與反應靈敏性減弱、對速度及距離的判斷力差。對心理行為
    之影響為：觀察力逐漸欠缺、心情漸趨輕鬆、自信心增加、
    多話、精神狀態處於陶醉感。（二）BAC 到達百分之0.05至
    百分之0.08時，對駕駛能力之影響為：反應遲鈍、駕駛能力
    受損、遲而不決或決而不行。對心理行為之影響為：情緒鬆
    散、感情與行為趨向誇張、肌肉不協調、精神處於興奮狀態
    。（三）BAC 到達百分之0.08至百分之0.15時，對駕駛能力
    之影響為：判斷力嚴重受到影響、體能與精神協調受損、駕
    駛之體能困難增加。對心理行為之影響為：產生情緒異常現
    象、步伐不平穩、言語不清、反應惡劣、記憶及判斷力受損
    、精神處於錯亂狀態。（四）超過百分之0.15 ， 對駕駛能
    力之影響為：視線搖晃、駕駛已進入恍惚狀態、判斷及理解
    遭到扭曲、駕駛不穩定。對心理行為之影響為：意識不明、
    嘔吐、站、走及講話困難、責任感喪失、精神處於麻痺狀態
    。（五）超過百分之0.5 ，對駕駛能力之影響為：無法開車
    。對心理行為之影響為：爛醉如泥、失去知覺可能致死、精
    神處於昏睡狀態。
（一）本件被告事實欄一、（一）之酒精濃度測定值已達呼氣每
      公升1.28毫克，此有酒精濃度測試表1 紙在卷可參，換算
      BAC 值為百分之0.256 ，且被告於酒後駕駛有蛇行、車身
      搖擺不定、轉彎半徑過大或過小等駕駛操控力欠佳情形；
      且查獲後經警命其作平衡動作，有腳步不穩，顯無法正常
      駕駛；警詢時有語無倫次、泥醉等情，另被告經警實施「
      雙腳併攏，兩手緊貼大腿，將1 腳向前抬高離地15公分，
      並停止不動30秒」、「閉雙眼，30秒內朗誦阿拉伯數目由
      1001、1002、....1030 」 、「用筆在2 個同心圓之間的
      0.5 公分環狀帶內，畫另1 個圓」等多項生理協調平衡檢
      測項目，均為「不合格」結果，有刑法第185 條之3 案件
      測試觀察紀錄表、桃園縣政府警察局汽車駕駛人酒後駕車
      生理協調平衡檢測紀錄卡各1 紙在卷可參，被告顯已達不
      能安全駕駛之程度。
（二）本件被告事實欄一、（二）之酒精濃度測定值已達呼氣每
      公升1.41毫克，此有酒精濃度測試表1 紙在卷可參，換算
      BAC 值為百分之0.282 ，且被告於酒後駕駛有蛇行、車身
      搖擺不定、轉彎半徑過大或過小等駕駛操控力欠佳情形；
      且查獲後經警命其作直線測試、平衡動作，有腳步不穩，
      顯無法正常駕駛，警詢時有多話情形，另被告經警實施「
      直線步行10公尺後令其迴轉走回原地」、「雙腳併攏，兩
      手緊貼大腿，將1 腳向前抬高離地15公分，並停止不動30
      秒」、「雙腳併攏，雙手向前平伸，閉眼，輪流使用左、
      右手的食指指尖觸摸鼻尖」、「閉雙眼，30秒內朗誦阿拉
      伯數目由1001、1002、....1030 」 、「用筆在2 個同心
      圓之間的0.5 公分環狀帶內，畫另1 個圓」等多項生理協
      調平衡檢測項目，均為「不合格」結果，有刑法第185 條
      之3 案件測試觀察紀錄表、桃園縣政府警察局汽車駕駛人
      酒後駕車生理協調平衡檢測紀錄卡各1 紙在卷可參，被告
      顯已達不能安全駕駛之程度。
三、綜上，足認被告之自白與事實相符，應可採信，本件事證明
    確，其犯行堪以認定，應依法論科。
四、核被告甲○○就事實欄一、（一）、（二）所為，均係犯刑
    法第185 條之3 服用酒類，不能安全駕駛動力交通工具而駕
    駛之公共危險罪。又被告前曾於93年間因傷害案件，經本院
    以93年度簡上字第186 號判決判處有期徒刑3 月確定，於94
    年10月22日執行完畢，有台灣桃園地方法院檢察署刑案資料
    查註紀錄表、台灣高等法院被告前案紀錄表在卷為憑，其前
    受有期徒刑之執行完畢，於5 年以內各故意再犯本件有期徒
    刑以上之罪，均為累犯，應依刑法第47條第1 項規定，各加
    重其刑。爰審酌被告多次公共危險案件之前科紀錄，竟仍不
    知警惕，猶再次飲酒達不能安全駕駛動力交通工具之程度，
    仍逞能駕駛動力交通工具上路行駛於道路，危及道路交通安
    全，漠視其他用路人生命、財產安全，況酒後駕車為近年交
    通事故發生之主因，屢經各傳播媒體長期宣導，應為全國國
    民所共知，且非常容易遵守，被告竟置若罔聞，於酒後而不
    能安全駕駛之情形，仍貿然騎乘機車，已置公共安全於險境
    ，實屬可議，並考量其犯後尚能坦承犯行、智識程度、生活
    狀況等一切情狀，量處如主文所示之刑，及定其應執行之刑
    。又雖中華民國96年罪犯減刑條例業於96年7 月16日施行，
    惟按通緝犯乃惡意逃避法律制裁，本無接受裁判及悔改之意
    ，如嗣後經逮捕到案仍施予減刑，不啻有鼓勵民眾藐視法律
    之誤識，且對減刑條例施行前，因不知政府即將辦理減刑而
    自動到案服刑完畢之受刑人，因無法享受減刑寬典，尤難謂
    平，為維護法律尊嚴及消弭上述不公平現象，上開條例第5
    條明定：「對本條例施行前，經通緝而未於中華民國96年12
    月31日以前自動歸案接受偵查、審判或執行者，不得依本條
    例減刑」，即依本條例應減刑之通緝犯須於一定期限內自動
    歸案接受偵查、審判或執行，始能獲邀減刑寬典。本件被告
    經本院於96年5 月25日發佈通緝後方於96年7 月24日緝獲，
    自不得依上開條例減刑。至於檢察官雖聲請依刑法第89條對
    被告施以禁戒處分，然按刑法第89條第1 項規定：「因酗酒
    而犯罪，足認其已酗酒成癮並有再犯之虞者，於刑之執行前
    ，令入相當處所，施以禁戒。」，是得依該條施以禁戒處分
    ，必「因『酗酒』而犯罪，足認其已『酗酒成癮』並有再犯
    之虞者」為要件。查被告有多次公共危險前案紀錄，今年以
    前之犯罪時間分別為92年11月4 日、95年8 月4 日、95年10
    月14日，時間尚非密接；而今年間又分別於96年1 月16日、
    96年1 月26日、96年2 月1 日有3 次犯行，惟至其後至96
    年7 月24日入監間即尚無因公共危險案件遭查獲，依被告上
    開前科紀錄固可認其貪杯且法治觀念薄弱，仍難逕認被告對
    於酒精已生依賴，並有有酗酒情形且已酗酒成癮，此外檢察
    官亦未舉出足認被告已酗酒成癮並有再犯之餘之客觀事證，
    自與刑法第89條第1 項所定得施以禁戒處分之要件不符，均
    併此指明。
據上論斷，應依刑事訴訟法第273 條之1 第1 項、第299 條第1
項前段，刑法第185 條之3 、第47條第1 項、第51條第5 款，刑
法施行法第1 條之1 第1 項、第2 項但書，判決如主文。
本案經檢察官嵇珮晶到庭執行職務。
中    華    民    國    96    年     8    月    28   日
                  交通法庭      法  官  鄭吉雄
以上正本證明與原本無異。
如不服本判決，得於判決書送達之翌日起10日內，以書狀敘述理
由，向本院提出上訴狀（應附繕本），上訴於本院合議庭。
                                書記官  劉宗源
中　　華　　民　　國　　96　　年　　8 　　月　　29　　日
附錄法條：
中華民國刑法第185條之3（重大違背義務致交通危險罪）
服用毒品、麻醉藥品、酒類或其他相類之物，不能安全駕駛動力
交通工具而駕駛者，處1 年以下有期徒刑、拘役或3 萬元以下罰
金。
刑法施行法第1條之1：
中華民國94年1 月7 日刑法修正施行後，刑法分則編所定罰金之
貨幣單位為新台幣。
94年1 月7 日刑法修正時，刑法分則編未修正之條文定有罰金者
，自94年1 月7 日刑法修正施行後，就其所定數額提高為30倍。
但72年6 月26日至94年1 月7 日新增或修正之條文，就其所定數
額提高為3倍。
